臺灣高雄地方法院刑事判決　　　　　　100年度簡上字第170號
上　訴　人
即　被　告　李宛靜
上列上訴人因詐欺案件，不服本院高雄簡易庭民國100 年2 月25
日100 年度簡字第748 號所為第一審判決（聲請簡易判決處刑書
書案號：100 年度偵字第162 號），提起上訴( 移送本院併辦案
號：臺灣高雄地方法院檢察署100 年度偵字第9778號) ，本院管
轄之第二審合議庭判決如下：
    主  文
原判決撤銷。
李宛靜幫助犯詐欺取財罪，處有期徒刑貳月，如易科罰金，以新
臺幣壹仟元折算壹日。
    事   實
一、李宛靜因從「小兵立大功」之廣告上得知某真實姓名年籍不
    詳之成年男子，欲收購行動電話門號，其可預見依一般常情
    ，取得他人行動電話門號與財產犯罪等不法行為間常有密切
    之關聯，竟仍基於縱使自己所交付之行動電話門號，遭詐欺
    集團利用為詐欺取財之工具，亦不違其本意之幫助詐欺取財
    之不確定故意，於民國99年4 月2 日，與對方相約在雲林縣
    崙背鄉某「7-11超商」前見面，將其填妥之臺灣大哥大股份
    有限公司（以下簡稱臺灣大哥大）以及威寶電信股份有限公
    司( 以下簡稱威寶電信) 行動電話門號申請書各1 份，各以
    新臺幣（下同）300 元之代價售予該姓名年籍不詳之成年男
    子，該姓名年籍不詳之成年男子旋即持該申請書，向臺灣大
    哥大及威寶電信申請門號，繼而取得臺灣大哥大核發之0000
    000000以及威寶電信核發之0000000000號共2 組行動電話門
    號，嗣該姓名年籍不詳之成年男子即與其所屬之詐騙集團成
    年成員，共同基於意圖為自己不法所有之犯意聯絡，分別為
    下述詐騙行為：
  (一)於99年4 月7 日下午4 時許，推由該詐騙集團之某成員以李
    宛靜名義所申辦之上開0000000000號門號與周蘇霖聯絡，佯
    作其朋友羅保國急需軋票，要求周蘇霖匯款應急，致周蘇霖
    陷於錯誤，於同日下午4 時許，自高雄市楠梓右昌郵局帳戶
    匯款5 萬元至對方指定之黃金福（所涉幫助詐欺取財罪嫌，
    另經臺灣屏東地方法院檢察署檢察官以99年度偵字第7603號
    聲請簡易判決處刑）申請之屏東東港郵局帳戶( 局號：0000
    000號、帳號：0000000 號) 內。
  (二)於99年4 月17日中午12時許，趁賴明正上網路聊天室時，由
    該詐騙集團中一名姓名年籍不詳綽號「小雨」之女子，主動
    向賴明正搭訕，佯稱有在兼差（援交），詢問賴明正是否願
    意約會，賴明正一時好奇，而予以同意，該綽號「小雨」之
    女子，即以須確認賴明正是否為警務人員為由，要求賴明正
    至提款機前做身分確認之動作，賴明正因此陷於錯誤，至高
    雄市○○區○○路第一商業銀行之自動提款機前，分別於同
    日晚間10時6 分許、10時36分許、10時47分許、11時53分許
    及翌日凌晨1 時25分許、凌晨1 時38分許，依照該綽號「小
    雨」女子之指示，將其帳戶內之存款各匯入5,000 元、29，
    000 元、44,000元、2 萬元、18,000元、61,000元之金額至
    孫仙助、張惇寧（孫仙助、張惇寧所涉幫助詐欺取財犯行部
    分，另經臺灣屏東地方法院以99年度偵字第9459號聲請簡易
    判決處刑及移轉他轄偵辦）所有之第一商業銀行北屯分行及
    興雅分行帳戶內（帳號：00000000000 號、00000000000 號
    ）。
  (三)嗣因周蘇霖、賴明正2 人察覺有異，分別報警循線查獲，始
    知上情。
二、案經屏東縣警察局東港分局及潮州分局報告臺灣屏東地方法
    院檢察署檢察官呈請臺灣高等法院高雄分院檢察署檢察長核
    轉臺灣高雄地方法院檢察署檢察官偵查起訴及移送併案審理
    。
    理   由
壹、證據能力部分：
    按除法律另有規定外，實施刑事訴訟程序之公務員因違背法
    定程序取得之證據，其有無證據能力之認定，應審酌人權保
    障及公共利益之均衡維護；被告以外之人於審判外之言詞或
    書面陳述，除法律有規定者外，不得作為證據；又被告以外
    之人於審判外之陳述，雖不符合同法第159 條之1 至第15 9
    條之4 之規定，但經當事人於審判程序同意作為證據，法院
    審酌該言詞陳述或書面陳述作成時之情況，認為適當者，亦
    得為證據；當事人、代理人或辯護人於法院調查證據時，知
    有第159 條第1 項不得為證據之情形，而未於言詞辯論終結
    前聲明異議者，視為有前項之同意，刑事訴訟法第158 條之
    4 、第159 條第1 項、第159 條之5 分別定有明文。本判決
    下列所引用之各項供述證據，當事人均不爭執各該證據之證
    據能力，且迄本院言詞辯論終結前亦均未就該等證據之證據
    能力聲明異議，本院審酌此等證據資料取得及製作時之情況
    ，尚無違法不當及證明力明顯過低之瑕疵，以之作為證據應
    屬適當；另本判決後述所引之各項非供述證據，無證據證明
    係實施刑事訴訟程序之公務員以不法方式所取得，且亦無證
    據證明係非真實，復均與本件待證事實具有關聯性，是依刑
    事訴訟法第158 條之4 之反面解釋，當有證據能力；又前開
    供述與非供述證據復經本院於審理期日中合法調查，自均得
    為本案證據使用，同先敘明。
貳、實體部分：
一、訊據被告李宛靜就上開事實坦承不諱，核與證人即被害人周
    蘇霖、賴明正警詢中所述情節相符，並有行動電話門號0000
    000000、0000000000號通聯紀錄、黃金福郵政存簿開立立帳
    申請書及帳戶交易資料、孫仙助第一商業銀行北屯分行活期
    儲蓄存款開戶印鑑卡及帳戶交易資料、張惇寧第一商業銀行
    興雅分行開戶基本資料及交易明細資料各1 份、被害人賴明
    正提出之第一銀行匯款執據影本6 紙等在卷可佐，足認被告
    出於任意性之自白與事實相符。本案事證明確，被告犯行堪
    以認定，應予依法論科。
二、按刑法上之幫助犯，係對於犯罪與正犯有共同之認識，而以
    幫助之意思，對於正犯資以助力，而未參與實施犯罪之行為
    者而言（最高法院88年度台上字第1270號判決要旨參照）。
    是以，如未參與實施犯罪構成要件之行為，且係出於幫助之
    意思提供助力，即屬幫助犯，而非共同正犯。查被告填寫上
    開門號之申請書後，將申請書交付予真實姓名年籍不詳之詐
    騙集團成年成員用以取得該門號之晶片卡，進而以上開門號
    詐騙被害人周蘇霖、賴明正2 人，致渠等2 人陷於錯誤而詐
    得金錢，係基於幫助該成員用以詐騙他人財物之犯意，而未
    參與詐欺取財之構成要件行為。從而，上開詐欺集團成員施
    以詐術，使被害人陷於錯誤而為匯款，係犯刑法第339 條第
    1 項之詐欺取財罪。核被告所為，則犯刑法第30條第1 項前
    段、第33 9條第1 項之幫助詐欺取財罪。被告以一幫助行為
    ，提供上開門號幫助他人先後遂行2 次詐欺取財犯行，為一
    行為觸犯數罪名，係同種想像競合犯，應依刑法第55條規定
    論以一幫助詐欺罪。再被告基於幫助之意思，為非屬詐欺取
    財之構成要件行為，為幫助犯，爰依刑法第30條第2 項之規
    定，按正犯之刑減輕之。至於聲請移送併辦部分之犯罪事實
    ，雖未據檢察官聲請簡易判決處刑，然與本案聲請簡易判決
    處刑部分具想像競合之裁判上1 罪關係，為同一案件，本院
    自得併予審究，附此敘明。原審認被告所為幫助詐欺取財犯
    行，犯罪事證明確，據以論罪科刑，固非無見，惟原審判決
    就前開犯罪事實(二)所示犯行，未及審酌，尚有未合，被告指
    摘原判決不當而提起上訴，固無理由，惟原判決既有上開可
    議之處，自應由本院將原判決予以撤銷改判。
三、爰審酌被告恣意提供個人行動電話門號供犯罪集團使用，助
    長財產犯罪之風氣，徒增犯罪偵查之困難程度，增加被害人
    尋求救濟之困難，並擾亂金融交易往來秩序，危害社會正常
    交易安全，所為實屬不該；惟念及其並無前科，犯後猶能坦
    承犯行，素行及犯後態度均屬良好，並考量其係因貪圖小利
    、一時失慮而交付上開門號之犯罪動機，以及犯罪之手段、
    情節，暨其幫助詐欺集團成年成員詐得財物之金額，以及其
    學歷為國中畢業、工作為噴農藥、月入2 萬多元等情（詳見
    本院審判筆錄），復衡以本院所認定之被告幫助詐欺取財犯
    行，雖因被害人人數較多且詐騙總金額較高，而罪質重於原
    審之認定，惟本院認定之被害人人數僅較原審多出1 人，且
    就被告而言，其本身所為之幫助行為仍屬單一，衡其罪責程
    度並無不同，是本院認無量處重於原審所諭知刑罰之必要等
    一切情狀，爰量處如主文所示之刑，並諭知如主文所示易科
    罰金折算標準，以資懲儆。
據上論斷，應依刑事訴訟法第455 條之1 第1 項、第3 項、第36
9 條第1 項前段、第364 條、第299 條第1 項前段，刑法第339
條第1 項、第30條、第55條、第41條第1 項前段，刑法施行法第
1 條之1 ，判決如主文。
本案經檢察官劉慕珊到庭執行職務。
中    華    民    國   100    年    7     月     5    日
                  刑事第十四法庭審判長  法  官  陳銘珠
                                        法  官  李俊霖
                                        法  官  謝琬萍
以上正本證明與原本無異。
不得上訴。
中    華    民    國   100    年    7     月     5    日
                                        書記官 陳玉娥
附錄本判決論罪科刑之法條
中華民國刑法第339條
（普通詐欺罪）
意圖為自己或第三人不法之所有，以詐術使人將本人或第三人之
物交付者，處 5 年以下有期徒刑、拘役或科或併科 1 千元以下
罰金。
以前項方法得財產上不法之利益或使第三人得之者，亦同。
前二項之未遂犯罰之。